【裁判字號】    99,上訴,1462
【裁判日期】    991112
【裁判案由】    偽造有價證券等
【裁判全文】
臺灣高等法院刑事判決                99年度上訴字第1462號
上  訴  人
即  被  告  戊○○
選任辯護人  鍾永盛律師
            陳國堂律師
            陳彥任律師
上  訴  人
即  被  告  丙○○
            乙○○
            己○○
前列三人共同
選任辯護人  林雅君律師
上列上訴人等因偽造有價證券等案件，不服臺灣士林地方法院98
年度訴字第335號，中華民國99年3月17日第一審判決（起訴案號
：臺灣士林地方法院檢察署97年度偵續一字第65號），提起上訴
，本院判決如下：
    主  文
原判決撤銷。
戊○○連續意圖供行使之用，而偽造有價證券，處有期徒刑年
拾月。如附表所示偽造支票肆紙均沒收。
丙○○、乙○○、己○○均無罪。
    事  實
一、戊○○與蕭添進、丁○○、蕭金龍為親兄弟，共同於民國59
    年間，在桃園縣蘆竹鄉坑口村後壁厝102之3號，設立添進裕
    機械股份有限公司（下稱添進裕公司），經營五金、機械及
    其器材與零件、模具、齒輪等之製造、加工、買賣業務及前
    項產品之外銷業務，由蕭添進擔任董事長，戊○○擔任總經
    理。蕭添進於89年間，退出添進裕公司後，改由丁○○擔任
    董事長，負責小部分採購業務；另由戊○○續任總經理，實
    際負責公司整體營運，惟添進裕公司例行性簽發支票流程，
    原則上總經理有權決定，並由財務即戊○○之妻陳寶秀保管
    及蓋用添進裕公司大章，最終由丁○○蓋用其印鑑於支票上
    ，以為制衡。嗣於90年年中，蕭金龍與戊○○、丁○○因年
    底分配盈餘而起勃谿，蕭金龍迭有丟雞蛋、撒冥紙、噴漆等
    影響公司營運之作為，致使戊○○萌生挖角添進裕公司資深
    幹部即不知情丙○○、乙○○、己○○、沈明燦（末1 人未
    據起訴，下稱丙○○等4 人）另組新公司之意。戊○○明知
    丙○○等4 人尚不符合勞動基準法自請退休之要件，如提前
    離職將損失鉅額退休金，且退休金應自中央信託局退休金專
    戶提領，並非由添進裕公司支付，添進裕公司亦無優退制度
    ，竟為遂行勸邀丙○○等4 人另就新職之目的而基於意圖為
    自己及他人不法所有之犯意，於90年12月間某日，由戊○○
    邀集丁○○及丙○○等4 人，前來總經理辦公室內，當場向
    丁○○訛稱：因添進裕公司兄弟鬩牆，恐將無法繼續經營，
    致使資深員工無法領取退休金，先以丙○○等4 人至90年12
    月31日之年資結算退休金，並開立同金額公司支票，使丙○○等4 人安心工作云云，丁○○認未填載發票日之支票無法
    兌領，已足使丙○○等4 人安心繼續任職，如欲填載發票日
    應先經其同意，竟不疑有他而陷於錯誤，在不知情會計許秀
    桂依指示結算丙○○等4 人年資基數，乘以當時任職底薪之
    計算方式，在付款人為中國國際商業銀行（95年8 月21日與
    交通銀行合併更名為兆豐國際商業銀行）桃園分行之支票上
    ，填載受款人及票面金額而未記載發票日之支票4 紙（如附
    表所示），再由不知情戊○○之妻陳寶秀在發票人欄上蓋用
    添進裕公司大章後交予戊○○，並由丁○○當場蓋用其本人
    小章擲交戊○○。戊○○俟丁○○離去後，旋影印支票，並
    將支票原本交由丙○○等4人簽收，授權丙○○等4人等候通
    知再自行填寫發票日兌領。嗣於91年1月10日，丁○○、戊○○因添進裕公司人事安排交惡，戊○○為加速成立新公司
    ，明知如附表所示支票如欲兌領先應獲得丁○○同意，竟未
    得丁○○同意而基於偽造有價證券之概括犯意，利用不知情
    丙○○等4人遂行偽造有價證券之目的，於91年1月21日前某
    日，先後以電話通知丙○○、乙○○及己○○之妻陳玉娟可
    自行填寫如附表所示支票之發票日兌領，並請丙○○、乙○○轉知沈明燦，丙○○、乙○○、沈明燦各於如附表編號一
    、二、四所示支票上自行填寫如附表編號一、二、四所示之
    發票日，己○○則由陳玉娟代為於附表編號三所示支票上，
    填寫如附表編號三所示之發票日，進而由丙○○等4人持向
    金融機構提示付款。嗣戊○○、陳寶秀分於同年月21日、28
    日遭丁○○公告解職後，戊○○於同年月31日籌設添進億機
    械股份有限公司（下稱添進億公司）（戊○○所犯背信部分
    ，業經本院以95年度上訴字第3403號判處有期徒刑1年，減
    為有期徒刑6月確定），丙○○、乙○○、己○○均為該公
    司股東，並選任丙○○為該公司董事長，己○○為該公司董
    事，與乙○○同於91年2月6日轉赴甫於同年月22日完成設立
    登記之添進億公司任職。
二、案經添進裕公司訴由臺灣士林地方法院檢察署檢察官偵查起
    訴。
    理  由
壹、以下所引證據，經本院當庭提示，檢察官、上訴人即被告戊○○、丙○○、乙○○、己○○及其等選任辯護人對於被告
    以外之人於審判外之言詞及書面陳述，均表示無意見，同意
    作為證據（本院卷二第55反、143 反頁），且本院審酌該言
    詞陳述或書面陳述作成時，並無違法或不當之狀況，依刑事
    訴訟法第159條之5第1項規定，均有證據能力，合先敘明。
貳、有罪部分
一、訊據戊○○對於附表所示支票，由許秀桂填載受款人、票面
    金額而未記載發票日，由丁○○蓋用個人小章，並由伊交予
    丙○○等4人。丙○○、乙○○、己○○（下稱丙○○等3人
    ）接獲伊通知，沈明燦接獲丙○○、乙○○通知，始分別填
    載發票日進而兌領。伊於遭辭退後，另出資設立添進億公司
    ，由丙○○等3 人擔任股東，選任丙○○為董事長，己○○
    為董事等情均坦承不諱，惟矢口否認有何偽造有價證券、詐
    欺等犯行，辯稱：伊於91年1 月21日前擔任添進裕公司總經
    理，有關員工退休、資金調度、開票付款等事宜，均屬其職
    權範圍，伊為支付丙○○等員工退休金，依公司資金調度狀
    況通知該等員工填入發票日期，自無偽造有價證券可言。依
    丁○○、陳寶秀、沈明燦、乙○○、丙○○等所證，為了給
    丙○○等人退休金而開立如附表所示支票，自無施用詐術可
    言。倘附表所示支票面額未能讓丙○○等4人領取，如何能
    讓員工安心？果附表所示支票僅由其保管不得提示，丁○○
    於辭退丙○○等3人時，未立刻向其等追索，顯違常情。許
    聰賢、沈明燦申請退休後，仍繼續在公司上班，何以丙○○
    等3人於兌領支票後不得繼續在公司上班？丁○○、許秀桂
    、陳寶秀、沈明燦、乙○○等均證稱：90年底、91年初時，
    因蕭金龍在公司鬧，公司可能無法繼續經營，原判決不採，
    違背經驗法則云云。
二、然查：
(一)添進裕公司於59年9月1日核准設立登記，所營事業為五金、
    機械及其器材與零件、模具、齒輪等之製造、加工、買賣業
    務及前項產品之外銷業務，有添進裕公司基本資料查詢在卷
    可稽（偵續一19卷第59頁）。且戊○○原擔任添進裕公司總
    經理，實際負責該公司整體營運，丁○○於90年起擔任董事
    長，負責簽發支票、小部分採購業務等情，亦經戊○○證述
    在卷（原審卷二第9 反、10反頁）。其中戊○○為添進裕公
    司實際負責人等情，亦經許秀桂陳述屬實（原審卷一第171
    頁）。雖戊○○為添進裕公司實際負責人，然添進裕公司簽
    發支票，依約定（無內規），除零用金外，每筆帳出來，都
    要我蓋章，因我保管小章，陳寶秀保管大章及空白支票。如
    係貨款，戊○○可以自己決定，其他不是貨款，均要經過我
    同意等情，亦據丁○○陳明在卷（本院卷二第239 正、反頁
    ）。以丁○○不否認添進裕公司支票小章係其持有，並蓋用
    於如附表所示支票上，則大章究竟是否其持有及蓋用，並不
    影響偽造有價證券之認定，自無誣構之理，故添進裕公司簽
    發支票，如屬日常貨款，可由戊○○自行決定，再由丁○○
    用印小章，如特殊情況而須簽發支票，理應先經丁○○同意
    ，始得簽發等情，堪以認定。至許秀桂以簽發支票權限平常
    為陳寶秀決定，且總經理有權限直接決定，不需要經過董事
    長（原審卷一第174 頁），然其亦證稱：不清楚何人在支票
    上用印及公司大小章由何人保管（原審卷一第175 頁），故
    其不知丁○○保管支票之小章，添進裕公司所簽發之每張支
    票均須經丁○○用印，故其上開所證，不足以認戊○○對添
    進裕公司簽發任何支票均有絕對之權限。
(二)丙○○、乙○○、己○○分於66年6月1日、68年10月3日、6
    8年5月23日起任職添進裕公司，至90年12月31日止，渠等年
    齡均未滿55歲，年資各為24年7月、22年3月、22年8 月，均
    不符合勞動基準法第53條自請退休之要件，有丙○○等3 人
    在添進裕公司之員工就職登記表存卷可佐（他卷第86至88頁
    ）。丙○○、乙○○、己○○依勞動基準法第55條第1項第1
    款計算至90年12月31日年資，可領取之退休金金額依序為新
    臺幣（下同）316萬7080元〔40十（基數）×7萬9千1百77元
    （6個月平均工資）〕、446萬零62元〔37.5（基數）×11萬
    8千9百35元（6個月平均工資）〕、380萬8588元〔38（基數
    ）×10萬0266元（6 個月平均工資）〕，遠較如附表編號一
    至三所示支票票面金額高，並有勞工保險局檢送丙○○等3
    人之勞保投保資料表在卷可證（原審卷一第90-11至90-13、
    90-15頁）。且丙○○等3人迄91年2月6日後轉赴添進億公司
    任職前，仍繼續在添進裕公司任職，並未向添進裕公司辦理
    退休，復為戊○○、丙○○等3 人所不否認（原審卷一第91
    反、92、41至45頁）。證人許聰賢證稱：我在88年12月31日
    自添進裕公司退休，當時添進裕公司董事長蕭添進、總經理
    戊○○說我服務超過25年可辦退休，我也同意，並由陳寶秀
    幫我申請，後來有收到中央信託局的通知書，通知我去領退
    休金的支票。因我有經濟壓力，希望能繼續工作，蕭添進及
    戊○○同意讓我退休後繼續在公司工作，所以，我退休後由
    添進裕公司重新聘僱，一直擔任作業員迄今。添進裕公司並
    無優退制度等語（原審卷一第219至222頁）。戊○○既為添
    進裕公司實際負責人，對於丙○○等4 人均不符合勞動基準
    法自請退休之要件，添進裕公司亦無員工優退制度，且員工
    退休有中央信託局之專戶處理，添進裕公司於上開時、地，
    並無簽發如附表所示支票予丙○○等4 人，並使其等兌領支
    票之義務無訛。
(三)丁○○證稱：伊於90年12月間，在添進裕公司總經理辦公室
    內親自在由會計許秀桂填寫受款人及金額，但未填載發票日
    如附表所示支票4 紙上之發票人欄蓋用「丁○○」印鑑章，
    當時除伊之外，尚有戊○○、丙○○等4 人在場。戊○○與
    公司廠長蕭金龍因年底盈餘分配之事鬧得不愉快，戊○○向
    伊表示上開支票是要給丙○○等4 人的退休金，讓渠等能安
    心工作，公司永續經營，金額是照他們退休年資計算出來，
    由戊○○決定，當時伊有同意這個金額，伊蓋完章後，戊○○就將支票取走，並表示伊可以先行離開。因添進裕公司在
    中國國際商業銀行桃園分行的支票存款帳戶存摺，平日由戊○○之配偶即公司財務陳寶秀保管，資金亦由陳寶秀負責調
    度，伊直到91年5、6月間會計師查帳後，始知上開支票遭兌
    領等語綦詳（原審卷一第158至168頁、本院卷二第236反至2
    40頁）。沈明燦證稱：我在添進裕公司擔任加工課課長，丙○○於90年年底找過我好幾次，他說公司廠長蕭金龍與戊○○鬧得很兇，公司可能會做不下去，戊○○想要找幾個公司
    員工及幹部另成立公司，問我的意思，我說我再1、2個月就
    退休了，等退休之後再正式回覆。90年底，戊○○在他的辦
    公室，邀集我及丙○○等3人，向我們表示要給我們4個人支
    票，讓我們安心工作，至少可以領到這些錢當退休金。我們
    談完後，戊○○請丁○○上來辦公室，戊○○向丁○○說，
    廠長蕭金龍鬧這麼兇，公司不知道能否繼續經營，想要把我
    們4 個在公司工作比較久的支票開起來，讓我們安心，但沒
    有說可不可以領，丁○○在支票上蓋章後就下樓。戊○○交
    支票給我們並要我們在支票影本上簽名時，當時丁○○不在
    場，我們領到支票時，戊○○表示可以領的時候會通知我們
    ，讓我們自己填寫發票日兌領。拿到支票後數日，乙○○拿
    優退簽收單給我，我說我沒有要辦理退休的意思，但乙○○
    說有拿到支票就要簽，我才在優退簽收單上簽名。後來乙○○告訴我支票可兌領，且在我兌領前，丙○○就告訴我說他
    已經兌領，我知道這個票款不是我正式的退休金，因我在提
    示該支票前就知道退休金應由中央信託局的勞退專戶領取，
    且該支票票面金額未計算一般經常性收入，比我實際可以領
    的退休金還要少。後來丁○○在91年農曆年後，發現戊○○
    開了新公司，添進裕公司查帳後，丁○○有問我兌領支票的
    事，並表示退休金不應該從公司領，我答應返還，因添進裕
    公司還要繼續用我，我就以工資及93年的退休金償還等語明
    確（他卷第76、77頁、偵續卷第65正、反頁、原審卷一第20
    3至217頁）。證人甲○○、蘇西岳、陸正國均證稱：90年下
    半年開始，蕭金龍在辦公室有砸玻璃、潑油漆、撒冥紙、丟
    雞蛋等行為，讓員工擔心公司能不能坐下去等語（偵續卷第
    76、77頁、本院卷二第234反、235頁）。互核上開所證大致
    相符。且如附表所示支票由陳寶秀指示許秀桂以丙○○等4
    人年資基數，乘以當時任職底薪之計算方式，並填載票面金
    額、受款人轉交陳寶秀等情，亦據證人陳寶秀、許秀桂證述
    在卷（原審卷一第179、180、170、171頁）。綜上，顯然如
    附表所示支票確實因戊○○與蕭金龍年底分配盈餘起爭執，
    為安撫資深員工丙○○等4人安心繼續任職，由戊○○提議
    ，陳寶秀指示許秀桂結算丙○○等4人部分退休金，並簽發
    如附表所示支票而未填載發票日，由戊○○邀集丁○○及丙○○等4人在總經理辦公室內，戊○○向丁○○稱：因添進
    裕公司兄弟鬩牆，恐將無法繼續經營，致使資深員工無法領
    取退休金，先以丙○○等4人至90年12月31日之年資結算退
    休金，並開立同金額公司支票，使丙○○等4人安心工作云
    云，丁○○不疑有他蓋小章於如附表所示支票上，嗣丁○○
    離開總經理辦公室後，再由戊○○將支票分交丙○○等4人
    ，堪以認定。又丁○○、沈明燦均證稱：如附表所示支票係
    於90年年底簽發、收到（原審卷一第162、207頁），且簽優
    退簽收單是領到支票後幾天，乙○○拿來給我簽，他說有拿
    到支票就要簽，所以，我就簽了（原審卷一第207、211頁）
    ，雖與陳寶秀、許秀桂、戊○○、乙○○、丙○○所證不同
    （原審卷一第170、180、原審卷二第13、18頁），且如附表
    編號一、三支票影本上有「丙○○1/3」、「己○○2002、1
    、3」（偵卷第19、20頁），然己○○陳述：去年底（即90
    年）丙○○告訴我，戊○○找我，我上去後，發現還有乙○○、丙○○、沈明燦等情（他卷第28反頁），顯與如附表編
    號三所示支票上「己○○2002、1、3」字樣不同，不排除丙○○、己○○事後於如附表編號一、三所示支票上填載如上
    字樣，以達彌縫之目的。且沈明燦事後已還清如附表編號四
    所示支票之票面金額予添進裕公司，已與本件無任何利害關
    係，而陳寶秀為戊○○之妻，許秀桂事後亦轉任添進憶公司
    任職（原審卷一第178頁），戊○○、乙○○、丙○○涉及
    己身罪嫌，證言之可信度均較沈明燦為低，本院自以沈明燦
    所證為認定事實之依據。
(四)丁○○雖以：如附表所示支票係讓丙○○等4 人安心工作，
    故戊○○承諾支票放在他那裡，支票上面沒有填寫日期，不
    會給他們領（本院卷二第240 頁）。然其最初於偵查中陳稱
    ：當初支票要等他們退休時，再填日期（他卷第77頁），則
    如附表所示支票是否僅能放在戊○○處而無法交予丙○○等
    4 人，不無疑問。以如附表所示支票未填載發票日，縱戊○○將支票交予丙○○等4 人，因如附表所示支票既未填載發
    票日尚未完成發票行為，已足擔保如附表所示支票可於何時
    兌現，故戊○○如欲提前使丙○○等4 人自行填載發票日並
    兌領，自須戊○○經丁○○同意，丙○○等4 人始獲填載發
    票日之權限。且斯時，戊○○與蕭金龍兄弟鬩牆，添進裕公
    司員工人心惶惶，公司否能繼續經營下去，影響員工權益，
    則如附表所示支票果均由戊○○保管而不能交予丙○○等4
    人持有中，如何能保障其等繼續任職公司而退休金權益絲毫
    不受影響之理，故沈明燦證稱：丁○○蓋完章後，陳寶秀拿
    去影印，丁○○沒有說要將支票給戊○○保管，也沒有說支
    票可不可以領等情（原審卷一第209、215頁），較為可採。
    丁○○雖同意用印於如附表所示支票上，然斯時，丁○○尚
    不知戊○○已另有行籌組公司之意願，未幾，戊○○即出資
    設立添進憶公司，而丙○○、乙○○、己○○隨後轉任添進
    憶公司（均如下述），則丁○○因戊○○告以簽發如附表所
    示未填載發票日之支票，足使丙○○4人繼續安心任職於添
    進裕公司而同意用印於支票上，顯係誤信戊○○之言而陷於
    錯誤，始同意簽章於如附表所示支票上，戊○○有為自己（
    欲遂行挖角之目的）及他人（丙○○等4 人取得如附表所示
    支票）不法所有之意圖，昭然若揭。丙○○等4 人雖取得如
    附表所示支票，然遍查卷內，尚無積極事證足以證明丙○○
    等4人事前與戊○○有犯意聯絡（如下述），丙○○等4人應
    屬不知情。
(五)添進億公司於91年1 月21日經經濟部審查公司名稱獲准，丙○○等3 人均為公司股東，並由丙○○於同年月31日在中國
    國際商業銀行開立公司籌備處帳戶，收取公司股款，召開發
    起人會議，並訂立公司章程，且選任己○○為董事，丙○○
    為董事長，但公司實際負責人為戊○○。該公司於同年2月7
    日申請公司設立登記，於同年月22日經經濟部核准設立登記
    ，經營事務為機器製造業、電子零組件製造業、機械設備製
    藥業、紙製造業、加工紙業、機械批發業、事務性機器設備
    批發業、包裝材料批發業、圖書批發業、文具批發業、電子
    材料批發業、模具零售業、機械器具零售業、書籍、文具零
    售業、電子材料零售業、包裝材料零售業、國際貿易業等，
    且丙○○等3 人於同年2月7日即轉赴添進億公司任職，此為
    戊○○、丙○○等3 人所不否認（原審卷一第41至45頁），
    並有添進億公司登記案卷、丙○○等3 人91年1、2月份考勤
    表（外放添進億公司登記案卷影印卷、原審卷一第95至98頁
    ）在卷可考。衡諸常情，籌設公司須有資金到位，找尋營業
    所在地，並邀集志同道合之股東參與，當非一朝一夕即可完
    成，且沈明燦證述：丙○○在如附表所示支票開票前，說蕭
    金龍與戊○○鬧得很兇，公司可能做不下去，戊○○要找幾
    個員工及幹部想要另外成立一家新公司，問我的意思，我說
    再1、2個月就退休，等退休後再正式回覆。開票後，就沒有
    再問我（偵卷第48、49頁、原審卷一第205 頁）。參以戊○○、陳寶秀分別於91年1 月21日、同年月28日遭添進裕公司
    公告解職，有添進裕公司91年1 月21日、28日公告在卷為憑
    （他卷第94頁、偵續一19卷第118頁）。觀諸上開91年1月21
    日添進裕公司解職公告，其內容載明：「本公司總經理戊○○先生，因有另組公司之計畫，此舉可能造成本公司利益重
    大損失，因而將其職務解任，由副總經理蕭金龍代理職務。
    」，足證丁○○蓋小章於如附表所示支票上時，尚不知戊○○已有另行籌設公司之意願，戊○○竟於90年年底，假戊○○與蕭金龍起勃谿之名，向丁○○謊稱：恐將無法繼續經營
    ，致使資深員工無法領取退休金，先以丙○○等4 人至90年
    12月31日之年資結算退休金，並開立同金額公司支票，使丙○○等4 人安心工作云云，致使丁○○誤信而於如附表所示
    支票上蓋用小章，自係施用詐術而獲得如附表所示支票，並
    交予丙○○等4 人。依沈明燦陳稱：雖戊○○沒有講，但他
    給各單位主管先拿退休金一部分，讓大家可以安心工作，若
    新公司成立，希望我們過去幫忙（偵續卷第66頁），故戊○○除為自己達成挖角丙○○等3人之目的，亦可為丙○○等4
    人無故取得部分退休金之結果，顯有為自己及他人不法所有
    之意圖無訛。戊○○以其遭添進裕公司趕出來後，才開始策
    劃公司，應屬卸責之詞，不足採信。
(六)丙○○等4人填載如附表所示支票上之發票日，並於如附表
    所示提示日分別承兌領取票面金額等情，固有中國國際商業
    銀行桃園分行93年5月27日（93）中桃總發字第220號函檢送
    支票號碼A0000000至A0000000之交換提示行及提示人資料（
    偵續一19卷第107至110頁）、兆豐國際商業銀行桃園分行98
    年11月6日（98）兆銀桃園字第943號函及檢送之支票號碼A0
    000000支票正反面影本（原審卷一第90-8至90-9頁）。然戊○○自承：91年1月10日，丁○○解雇蕭金龍孩子時，我通
    知乙○○、丙○○去領錢，己○○出差，我叫他太太去領，
    沈明燦我叫乙○○去通知他（原審卷二第10頁），核與沈明
    燦證述：戊○○要離開添進裕公司之前，因二兄弟經營不合
    ，在戊○○辦公室內，有說這張票要給我們安心。我拿到這
    張票時，丁○○不在現場，只有我、丙○○、乙○○、己○○在場，戊○○說可以領時，再跟我們說，讓我們填（發票
    日）了再去領。事後，乙○○告訴我可以領，且在我領之前
    ，丙○○已經領，他要領時，曾告訴我（他卷第76頁、原審
    卷一第205、206、210、213、214頁）。是以，丙○○等4人
    之所以自行在如附表所示支票上填載發票日，乃因戊○○在
    90年年底時，在總經理辦公室內，將如附表所示支票分交丙○○等4人，並當場告以可以領錢時，再行通知，並自行填
    載支票之發票日即可兌領，丙○○等4人悉依戊○○指示而
    自行或由他人代填載支票上發票日，進而加以兌領無誤。以
    戊○○明知丁○○同意於如附表所示支票上用印，乃為鼓勵
    丙○○等4人繼續在添進裕公司任職，如欲填載如附表所示
    支票上之發票日，並由丙○○等4人兌領，應經丁○○同意
    ，均如上述，乃其在計畫另行籌組新公司，為避免丙○○等
    4人已屆退休年資，恣意離開添進裕公司，將損失鉅額退休
    金，以遂行欲挖角丙○○等4人另謀新職之目的，在未經丁○○同意下，擅自通知丙○○等4人自行填載發票日，並兌
    領支票，顯然係利用不知情丙○○等4人自行或由他人代填
    載如附表所示支票上之發票日完成偽造有價證券之目的，並
    由丙○○等4人自行或由他人代為兌領而行使偽造有價證券
    等情，堪以認定。雖丙○○等3人於支票兌領後，旋於91年1
    月31日與戊○○共設立添進億公司，丙○○3人於91年2月7
    日俱轉赴添進憶公司任職，與戊○○、陳寶秀遭解職之時間
    十分密接，然丙○○等4人既受戊○○通知始自行或由他人
    代填載支票上之發票日，並進而兌領，以其等非添進裕公司
    之財務人員，對於添進裕公司簽發支票之權限究屬何人掌管
    ，尚非知悉，惟因戊○○為實際負責添進裕公司業務之經營
    ，則丙○○等4人無法得知戊○○於交付如附表所示支票予
    丙○○等4人後，是否已獲丁○○同意始通知丙○○等4人逕
    予填載發票日，並進而兌領，且遍查卷內並無相關證據資料
    足認丙○○等4人明知或可得而知戊○○係擅自作主通知其
    等偽造有價證券，並遭利用而行使偽造有價證券，自難以丙○○等3人承兌如附表所示支票、轉任新職之時間與戊○○
    、陳寶秀遭解職時間密接而謂丙○○等4人與戊○○有犯意
    聯絡及行為分擔。
(七)戊○○雖以前詞置辯。然：
  (1)添進裕公司主要股東有戊○○、丁○○、蕭金龍，其中戊○○負責業務、開發、財務、資金調度、人事、調薪、獎金等
    公司整體營運，為添進裕公司實際負責人，雖據戊○○、丁○○陳明在卷（原審卷二第9反、10頁、偵續一65卷第241頁
    、本院卷二第238 反頁）。然因許聰賢於88年12月31日退休
    ，係由中央信託局通知，以退休帳戶支付退休金，添進裕公
    司無優退制度等情，已如上述，故戊○○雖為添進裕公司實
    際負責人，以該公司簽發支票除例行性貨款戊○○可自行決
    定外，其餘均須經丁○○同意，並蓋用小章，否則，戊○○
    於90年12月底某日邀集丙○○等4 人前來總經理辦公室時，
    焉須邀請丁○○到總經理室一起商議是否同意簽發，並蓋用
    小章於如附表所示支票，以達制衡之理，故添進裕公司簽發
    如附表所示支票，顯非屬戊○○權限範圍而單獨決定即可。
    另觀諸優退簽收單內容記載「一、本公司為減少相關營運成
    本及減縮人事，故同意丙○○先生／乙○○先生／己○○先
    生／沈明燦先生提前於民國91年1月3日辦理優退」等字樣，
    果優退簽收單係如陳寶秀所證，由丁○○親自蓋用大章，何
    以辦理優退之目的「減少相關營運成本及減縮人事」與上開
    戊○○告訴丁○○簽發如附表所示支票之目的「為丙○○等
    4 人安心繼續在添進裕公司任職」互相矛盾，足認優退簽收
    單乃戊○○事後之彌縫行為，要難以此為有利於戊○○之認
    定。又陳寶秀於91年1 月23日自添進裕公司設於第一銀行桃
    園分行外幣活期存款帳號00000000000 帳戶內，提領35萬美
    元及97萬4608.45 美元，計132萬4608.45美元，並存入戊○○所有設於同銀行之外幣活期存款帳號00000000000 帳戶內
    ，業經臺灣士林地方法院以96年度重訴字第352 號判決認戊○○不當得利，應返還上開金額及利息，並經本院以98年度
    重上字第121號判決、最高法院以99年度台上字第706號判決
    駁回戊○○上訴確定在案，有各該判決存卷可參（本院卷一
    第126至137頁），足證添進裕公司於91年1 月間，並無資金
    不足而須向外調度之情，衡情丁○○於90年12月底蓋用小章
    於如附表所示支票上時，添進裕公司資金充裕，尚無因資金
    調度問題而空白授權丙○○等4人自行填載發票日之理。
  (2)丙○○等4 人領取如附表所示支票未載發票日之心態，依沈
    明燦證稱：我拿到支票的時候，會安心（原審卷一第212 頁
    ），以添進裕公司於89年間名列我國千大出進口績優廠商，
    出口成長率為百分之108.82，排名出進口績優廠商第94名，
    且於90年7月至93年1月間，並無存款不足等退票紀錄，有經
    濟部89年出進口績優廠商名錄、第一商業銀行南崁分行、中
    國國際商業銀行桃園分行第一類票據信用資料查覆單存卷可
    參（偵續一65卷第250至254、255、256、265 頁），則添進
    裕公司為維護該公司績優廠商之商譽，衡情不可能對於所簽
    發之支票置若罔聞，故丙○○等4 人雖僅取得如附表所示未
    載發票日之支票，對於安定添進裕公司員工繼續任職於該公
    司內，自具有相當保障之意義。且沈明燦證述：我差2 個月
    就可以退休，戊○○沒有說明，但可能是先給一部分退休金
    ，且他計畫另組公司，希望我們到時候可以去新公司幫忙，
    算是一種手段（偵續卷第65頁），故戊○○以使丙○○等4
    人安心續任添進裕公司而獲丁○○蓋用小章於如附表所示支
    票上，並使其等持有之，竟早有另行籌組公司之意願，並欲
    挖角丙○○等3人轉任新職，遭添進裕公司發覺，始於91年1
    月21日以另籌組公司影響公司重大利益為由遭辭退，顯然其
    以安丙○○等4 人之心繼續任職於添進裕公司之名，致使丁○○誤以為真而同意在如附表所示支票上蓋用小章，難謂無
    施用詐術可言。
  (3)丁○○陳稱：在辭退戊○○之前某個禮拜天，戊○○把公司
    所有櫃子中客戶資料大約有幾十個櫃子全部拿走，我沒有辦
    法處理有關戊○○持有支票之情形。戊○○持有中國商銀的
    2、3百張支票，我要向他拿回，他都不給我；我要找戊○○
    ，他也都不接電話，所以，這4 張支票（如附表所示）的事
    情一定會忘記。直到91年5、6月會計師查帳時，這4 張支票
    沒有送貨單、發票就開出去，才知道如附表所示支票遭兌領
    。我就請蕭金龍去處理，他事後告訴我，沈明燦的錢已存定
    存，等他要退休或定存到期就還給公司（本院卷二第238 正
    、反頁）。且甲○○證稱：伊在添進裕公司客戶，後來有與
    添進億公司交易（本院卷二第236頁），而丙○○等3人、甲○○、許秀桂等人均於戊○○籌設添進億公司，不久後，即
    轉任添進億公司就職，甚且陳寶秀自添進裕公司設於第一銀
    行桃園分行外幣活期存款帳戶內，提領132萬4608.45美元，
    存入戊○○帳戶內，均如前述，顯然實際經營添進裕公司之
    戊○○遭辭退時，添進裕公司陷於財務狀況不明、重要幹部
    離職之混亂階段，則丁○○無法即刻憶及丙○○4人持有未
    填載發票日之如附表所示支票，直至91年5、6月間，經會計
    師查帳後，始察悉如附表所示支票已遭兌領，尚與常情不悖
    。況沈明燦證述：丁○○在農曆過年後，發現戊○○開新公
    司，公司查帳後，才問我為何兌領支票的事情（原審卷一第
    210、213頁），益證丁○○上開所證屬實。又丁○○遺忘91
    年5、6月間，查核添進裕公司帳目會計師之姓名，以案發迄
    今時隔近8 年，且當時丁○○在重新熟悉掌握添進裕公司營
    運下，對此有所遺忘，尚不悖於常情。是以，丁○○於91年
    5、6月間，察悉如附表所示支票遭兌領後，於91年9 月17日
    具狀訴請追究戊○○、丙○○等3 人之刑責，並無懈怠追索
    之情發生。
  (4)許聰賢係在時任董事長蕭添進及總經理戊○○建議下，同意
    辦理退休，而自中央信託局領取支票正式退休，然因有經濟
    壓力，蕭添進、戊○○遂同意繼續其留任添進裕公司，並重
    新聘雇，已如前述；且沈明燦於91年間，未申請退休，並與
    添進裕公司達成事後返還如附表編號四所示支票票面金額，
    業經沈明燦證述在卷（偵卷第49頁、偵續卷第66頁），則其
    等於案發時，仍繼續在添進裕公司任職，並無任何違法或悖
    於常情之理。且沈明燦於93年間申請退休，援許聰賢之例而
    繼續在添進裕公司上班，亦屬添進裕公司與所屬員工間勞務
    契約如何訂立之問題，尚難以此認添進裕公司有所謂「優退
    制度」可言。故添進裕公司實際上既無優退制度，丙○○等
    4 人並非真正辦理退休而填具優退簽收單，屬戊○○事後圖
    卸責所為之彌縫行為，則戊○○或直接或間接通知丙○○等
    4 人（其中己○○係通知陳玉娟）可自行填載發票日而兌領
    如附表編號一至四所示支票，自有為丙○○等4人不法所有
    之意圖。
  (5)蕭金龍固曾有影響添進裕公司營業之行為，然添進裕公司90
    年營業收入總額7億9千293萬8628元，91年營業收入總額為6
    億5千376萬2097元，於91年1月間，員工約為107人，至92年
    12月間，員工增加至143人等情，有添進裕公司91年及90年1
    月1日至12月31日損益表、財政部臺灣省北區國稅局桃園縣
    分局97年12月8日北區國稅桃縣一字第0971053622號函檢送
    之添進裕公司91年度營利事業所得稅結算申報書之損益表及
    核定資料在卷可憑（偵續一65卷第265、173、174、177頁）
    ，蕭金龍之行為顯不足以影響添進裕公司繼續正常營業之結
    果，則戊○○要無擅自未經丁○○同意，而可正當授權丙○○等4人自行填載如附表所示支票發票日，並進而兌領之理
    由。
  (6)證人甲○○證稱：伊從丙○○等人口中知悉丙○○4 人有實
    際拿到添進裕公司支票，是作為退休金之用（本院卷二第23
    5 頁），然其亦證稱：伊不知如何使用等細節（本院卷二第
    235頁），顯然甲○○對丙○○4人如何取得及運用如附表所
    示支票之過程僅係聽聞丙○○等人所言，未親身經驗，自無
    法證明丁○○同意丙○○等4 人辦理優退而得自行填載如附
    表所示支票發票日，並進而兌領。許秀桂關於簽發如附表所
    示支票時間、如附表所示支票係優退的錢、開票時，公司結
    餘款無法支應如附表所示支票金額；陳寶秀關於如附表所示
    支票大小章係丁○○親自蓋用、簽發如附表所示支票係戊○○及丁○○同意要給丙○○等4 人結清年資的錢、戊○○當
    場表示發票日看資金調度情形再通知他們兌領，在戊○○辦
    公室簽優退簽收單時，丁○○在場，並由他蓋用大小章、添
    進裕公司大小章均由丁○○保管；乙○○、丙○○關於何時
    簽發如附表所示支票、當下戊○○有說資金調度好，授權填
    寫，日期約1 月20日、丁○○於戊○○解職後，有詢問支票
    、年終獎金可以照領等節，以陳寶秀為戊○○之妻，其餘均
    於添進憶公司設立後轉任該公司，顯然與戊○○有特殊情誼
    。且如附表所示支票係90年12月底填載，業據丁○○、沈明
    燦陳明在卷，又己○○陳述：當時沒有填日期，也沒有約定
    領款時間（他卷第29頁），與其上開所陳不同，足證許秀桂
    、陳寶秀、乙○○、丙○○上開所證，應係迴護戊○○之詞
    ，自無足取。
三、綜上所述，戊○○所辯，均不足採信。本件事證明確，應依
    法論科。
四、戊○○行為後，刑法及罰金罰鍰提高標準條例業經修正，並
    自95年7月1日生效施行。關於本件：
  (1)刑法第33條第5款有關罰金之最低額度修正後已提高，比較
    新舊法，以舊法有利於戊○○。
  (2)刑法第55條牽連犯、第56條連續犯規定業經刪除，此刪除雖
    非犯罪構成要件之變更，但顯已影響行為人刑罰之法律效果
    ，自屬法律變更。比較新舊法結果，仍應適用舊刑法較有利
    於戊○○。
  (3)綜合上開法律修正前、後之比較，以舊刑法對戊○○較為有
    利，自應整體適用舊刑法相關規定。
五、核戊○○所為，係犯刑法第339條第1項詐欺取財罪及同法第
    201條第1項偽造有價證券罪。戊○○偽造有價證券後進而行
    使，行使之低度行為應為偽造之高度行為所吸收，不另論罪
    。戊○○利用不知情許秀桂填載如附表所示支票受款人、票
    面金額，利用不知情丙○○等4 人（其中己○○係不知情配
    偶陳玉娟）填載發票日，並進而兌領現金，均係利用不知情
    人士遂行上開犯行，為間接正犯。戊○○多次利用不知情丙○○等4 人填載發票日、兌領支票，顯係基於概括犯意為之
    ，為連續犯，依法加重其刑。戊○○所犯詐欺罪及連續偽造
    有價證券罪間，有方法目的之牽連關係，應從一重之連續偽
    造有價證券罪論處。至如附表編號四所示支票，雖未據檢察
    官起訴，然因與前開論罪科刑部分有裁判上一罪關係，本院
    自得併予審理。
六、原審據以論科，固非無見，惟查：(一)戊○○與丙○○等3 人
    間，並無事先謀議、各自分擔所為等情，原判決誤其等為共
    同正犯，稍有誤會。(二)戊○○施用詐術取得如附表所示支票
    ，並轉交丙○○等4人，顯係為自己及他人之不法所有，已
    如上述，原判決僅論以為自己不法之所有，亦有疏失。(三)戊○○利用不知情許秀桂、丙○○等4 人填載如附表所示支票
    ，並由丙○○等4人持以行使，以丙○○等4人填載發票日、
    行使日期均不同，顯然係基於概括犯意為之，原判決漏論連
    續犯，同有未合。(四)原判決理由欄二之(二)沒收「本票」，主
    文欄沒收「支票」，顯然矛盾。戊○○上訴，否認犯罪，雖
    無理由，然原判決既有上開可議之處，自應就戊○○部分撤
    銷改判。
七、爰審酌戊○○為籌組添進憶公司，並欲挖角丙○○等4 人轉
    任新職，避免丙○○等4 人提前離開添進裕公司將損失鉅額
    退休金，竟施用詐術，進而偽造有價證券持以行使，使添進
    裕公司蒙受損失，影響添進裕公司正常營運，及其素行、品
    行、智識程度、生活狀況、犯罪後未與添進裕公司和解等一
    切情狀，量處如主文第2項所示之刑。又戊○○犯罪時間雖
    在96年4月24日之前，尚不符合減刑之規定，故不予減刑。
    如附表所示偽造之支票4紙，不問屬於犯人與否，應依刑法
    第205條規定，宣告沒收。
、無罪部分
一、公訴意旨另以：丙○○、乙○○、己○○與戊○○間，共同
    基於意圖為自己或第三人不法之所有，由戊○○於90年12月
    間，在添進裕公司內，對丁○○詐稱：添進裕公司股東間發
    生爭執，員工人心惶惶、資深員工深恐公司倒閉後領不到退
    休金無心工作，要求丁○○預先簽發如附表編號一至三所示
    未填載發票日之支票予丙○○等3 人，以安資深員工心，確
    保公司會正常營運，且支票未填寫發票日，故絕不會提領云
    云，致丁○○陷於錯誤，應允之。詎丙○○、己○○、乙○○與戊○○竟共同意圖供行使之用，由戊○○確認上開支票
    帳戶內存款足供承兌後，分別由丙○○、乙○○、己○○在
    桃園縣蘆竹鄉○○村○○街1 巷12號等處，丙○○、乙○○
    自己擅自填上如附表編號一、二所示支票之發票日；己○○
    由不知情配偶擅自填上如附表編號三所示支票之發票日，而
    偽造上開支票，並在支票後背書向銀行提示兌現以行使，因
    認丙○○、乙○○、己○○等人涉犯刑法第339條第1項詐欺
    取財罪、同法第201條偽造有價證券罪云云。
二、按犯罪事實應依證據認定之，無證據不得認定犯罪事實，刑
    事訴訟法第154條第2項定有明文。又不能證明被告犯罪者，
    應諭知無罪之判決，刑事訴訟法第301條第1項亦定有明文。
三、公訴人認丙○○、乙○○、己○○涉犯偽造有價證券、詐欺
    取財等罪嫌，無非以戊○○、丙○○、乙○○、己○○之供
    述；丁○○、蕭智祥、沈明燦、許聰賢、蕭金龍等證述；如
    附表編號一至三所示支票、丙○○等3 人之員工就職登記表
    、身分證、打卡單、添進憶公司變更登記及章程、添進裕公
    司基本資料查詢、本院95年度上訴字第3403號判決、經濟部
    進出口績優廠商名錄、中國國際商業銀行桃園分行及第一商
    業銀行南崁分行出具之第一類票據信用資料查覆單、中央信
    託局受託辦理勞工退休準備金對帳單、添進裕公司91至92年
    間投保員工健保名單等證據資料影本為其論據。
四、訊據丙○○、乙○○、己○○對其等均不符合勞動基準法自
    請退休之要件，且如附表編號一至三所示支票係由丁○○蓋
    印，戊○○轉交予其等，並由戊○○通知可自行填載發票日
    後，於如附表編號一至三所示提示日兌領。其等於91年2月7
    日轉任添進憶公司等事實坦承不諱，惟堅決否認有何詐欺取
    財、偽造有價證券等犯行，均辯稱：丁○○簽發支票時，就
    金額、計算方式等同意戊○○決定，縱丁○○與戊○○間有
    爭議，無礙其等執票經有權決定之人授權於如附表編號一至
    三所示支票上填入發票日期後，始提示兌現等語。
五、經查：
(一)如附表示支票，確實由戊○○邀集丁○○、丙○○等4 人前
    來總經理辦公室，告以因蕭金龍關係，不知添進裕公司能否
    繼續，先開票給丙○○4 人，讓其等能安心上班，丁○○當
    場同意由陳寶秀銜命指示許秀桂以丙○○4 人年資計算之票
    面金額，並蓋用丁○○小章於如附表所示未填載發票日之支
    票上等情，業經丁○○、沈明燦證述無訛。惟迨丁○○離去
    後，戊○○即將如附表所示支票交予丙○○4 人，並告以可
    以領的時候，會通知丙○○4 人，讓其等自己填寫發票日兌
    領。丁○○在的時候，並沒有說可不可以領，也沒有說要將
    如附表所示支票給戊○○保管等情，亦據沈明燦陳述屬實，
    均如上述。以戊○○、丁○○、蕭金龍為添進裕公司主要股
    東，而戊○○原為添進裕公司實際負責人，亦據丁○○陳述
    在卷，且總理添進裕公司應付帳款、薪水、開支票等業務之
    許秀桂對於簽發支票後，由何人蓋用添進裕公司大小章不清
    楚，亦據許秀桂證述無訛（原審卷一第175 頁）。由此推知
    ，丙○○、乙○○、己○○等人屬非管理添進裕公司財務之
    員工，容有未能確定添進裕公司簽發支票之決定權限究屬戊○○或丁○○，抑或填載如附表所示支票之發票日須另經丁○○同意，故丙○○、乙○○、己○○在戊○○總經理辦公
    室內，親眼目睹丁○○當場蓋用小章於如附表編號一至三所
    示支票上，且丁○○在場時，當下未有人表示如附表編號一
    至三所示支票須由戊○○保管而不得由丙○○等人兌領。迨
    丁○○離去後，戊○○始告以在場之丙○○、乙○○、己○○等人可以兌領支票時，再另行通知自行填載發票日兌領，
    則丙○○等3 人信賴戊○○有權決定簽發如附表編號一至三
    所示支票，並經丁○○同意等情，要與其等取得如附表編號
    一至三所示支票之過程不相違背，自難認丙○○、乙○○、
    己○○有施用何種詐術，致使丁○○陷於錯誤而取得如附表
    編號一至三所示支票。況戊○○事後確實通知丙○○、乙○○可領錢，己○○出差，叫其太太去領，並叫乙○○通知沈
    明燦等情，亦如戊○○前述，且丁○○在場時，雖未明確表
    示可由丙○○等3人自行填載發票日並兌領，然於丙○○等3
    人取得戊○○交付如附表編號一至三所示支票後，戊○○是
    否已另獲丁○○同意授權丙○○等3 人填載發票日，方由戊○○通知並授權丙○○等3人填載發票日並兌領，丙○○等3
    人無法得知，則丙○○、乙○○、己○○依通知自行填載如
    附表編號一至三所示支票之發票日，並兌領票面金額，尚無
    偽造有價證券之主觀犯意，遑論有何行使偽造有價證券之故
    意。
(二)丙○○雖於如附表所示支票簽發前，曾代戊○○詢問沈明燦
    是否願意隨戊○○另行創業。戊○○沒有講明支票是否為部
    分退休金，他給各單位主管先拿，讓大家可以安心工作，若
    新公司成立，希望我們過去幫忙等情，業經沈明燦陳述在卷
    （偵卷第48、49頁、偵續卷第66頁）；丙○○亦供述：90年
    下半年公司很亂，大家都想跟戊○○，我在閒聊時，有問沈
    明燦希望跟誰（偵卷第50頁）。且丙○○、乙○○、己○○
    於兌領如附表所示支票後，旋於91年1 月31日戊○○籌資設
    立添進億公司，由丙○○、乙○○、己○○出面擔任股東，
    並於91年2月7日俱轉赴添進億公司任職，固可知丙○○等3
    人確實曾於領取支票前，或有另就他職之意願，然此乃丙○○等3 人選擇自己職業之權利，且己○○供稱：我們公司從
    來沒有這樣的優退前例。因戊○○與蕭金龍不合，怕工廠無
    法繼續經營，為保障我們權利，所以主動提出。在到會議室
    （應係總經理辦公室）之前，都沒有提過（他卷第28反頁）
    。再遍查卷內並無戊○○與丙○○、乙○○、己○○有事先
    計畫謀議，推由戊○○出面訛詐丁○○同意蓋用小章於如附
    表編號一至三所示支票上，並與戊○○事先有偽造有價證券
    之犯意聯絡及行為分擔，或丙○○等等3人事後可得而知戊○○係擅自作主通知其等偽造有價證券而欣然同意填載發票
    日，並進而行使，自難認丙○○、乙○○、己○○與戊○○
    就上開犯行為共同正犯。
(三)至丁○○所證如附表編號一至三所示支票，戊○○承諾由其
    保管不會讓丙○○等3人領取等情，因與沈明燦所證相左，
    要難採信，已如前述。其餘蕭金龍、蕭智祥所證，僅係關於
    添進裕公司無優退制度，員工申請退休之流程，及添進裕公
    司於案發時，未發生營運困難等情，要與丙○○等3人是否
    為共同正犯無涉。其餘證據資料，或為添進裕公司營運狀況
    之資料，或為支票帳戶之往來情形，均不足認定丙○○等3
    人與戊○○間有犯意聯絡及行為分擔。
六、綜上所述，依卷內證據資料，尚難認丙○○、乙○○、己○○有詐欺取財罪、偽造有價證券（及行使偽造有價證券）罪
    之故意，並與戊○○間，有犯意聯絡及行為分擔，自難以上
    開二罪相繩。此外，復查無其他積極證據，足以證明丙○○
    、乙○○、己○○確有公訴人所指之上開犯行。揆諸前開說
    明，自應均為無罪之諭知。
七、原審未予詳查，遽認丙○○、乙○○、己○○有公訴人所指
    之犯行，尚嫌率斷。丙○○、乙○○、己○○等執此指摘原
    判決此部分不當，為有理由，應由本院將原判決此部分予以
    撤銷，改為其等均無罪之諭知，以臻適法。
據上論斷，應依刑事訴訟法第369條第1項前段、第364條、第301
條第1項、第299條第1項前段，刑法第2條第1項前段、第339條第
1項、第205條、修正前刑法第55條、第56條，刑法施行法第1 條
之1第1項、第2項前段，判決如主文。
本案經檢察官黃朝貴到庭執行職務。
中    華    民    國    99    年    11    月    12    日
                  刑事第二庭審判長法  官 洪光燦
                                  法  官 楊照男
                                  法  官 李麗玲
以上正本證明與原本無異。
檢察官、廖敏男如不服本判決，均應於收受送達後10日內向本院
提出上訴書狀，其未敘述上訴之理由者並得於提起上訴後10日內
向本院補提理由書（均須按他造當事人之人數附繕本）「切勿逕
送上級法院」。
丙○○、乙○○、己○○均不得上訴。
                                  書記官 廖婷璇
中    華    民    國    99    年    11    月    12    日
附表：
┌──┬─────┬────┬────┬───┬─────┬────┬────┐
│編號│  付款人  │ 發票人 │支票號碼│受款人│  金  額  │ 發票日 │ 提示日 │                                       │
│    │          │        │        │      │（新臺幣）│（民國）│（民國）│                                       │
├──┼─────┼────┼────┼───┼─────┼────┼────┤                                       │
│ 一 │中國國際商│添進裕機│Α二六五│丙○○│二百五十萬│九十一年│九十一年│
│    │業銀行桃園│械股份有│一六五一│      │元        │一月二十│一月二十│
│    │分行      │限公司  │        │      │          │一日    │二日    │
├──┼─────┼────┼────┼───┼─────┼────┼────┤
│ 二 │同上      │同上    │Α二六五│乙○○│二百九十八│九十一年│九十一年│
│    │          │        │一六五三│      │萬一千二百│一月二十│一月三十│
│    │          │        │        │      │五十元    │五日    │一日    │
├──┼─────┼────┼────┼───┼─────┼────┼────┤
│ 三 │同上      │同上    │Α二六五│己○○│二百十七萬│九十一年│九十一年│
│    │          │        │一六五二│      │七千四百元│一月二十│一月三十│
│    │          │        │        │      │          │八日    │日      │
├──┼─────┼────┼────┼───┼─────┼────┼────┤
│ 四 │同上      │同上    │Α二六五│沈明燦│二百二十五│九十一年│九十一年│
│    │          │        │一六五○│（原判│萬元      │一月二十│一月二十│
│    │          │        │        │決誤載│          │三日    │九日    │
│    │          │        │        │為許明│          │        │        │
│    │          │        │        │燦）  │          │        │        │
└──┴─────┴────┴────┴───┴─────┴────┴────┘
附錄本判決論罪科刑依據之法條：
刑法第三百三十九條
意圖為自己或第三人不法之所有，以詐術使人將本人或第三人之
物交付者，處五年以下有期徒刑、拘役或科或併科一千元以下罰
金。
以前項方法得財產上不法之利益或使第三人得之者，亦同。
前二項之未遂犯罰之。
刑法第二百零一條第一項
意圖供行使之用，而偽造、變造公債票、公司股票或其他有價證
券者，處三年以上十年以下有期徒刑，得併科三千元以下罰金。

司法院資訊處製作；財團法人民間司法改革基金會備份。
